臺灣高雄地方法院民事判決　　　　　　　 99年度訴字第717號
原　　　告　李明輝
　　　　　　李俊盛
　　　　　　柳福然
　　　　　　陳寶珠
　　　　　　余義宗
共　　　同　黃小舫律師
訴訟代理人　李文禎律師
　　　　　　黃如流律師
被　　　告　蘇進雄
　　　　　　蘇秋木
　　　　　　蘇進忠
　　　　　　蘇進興
　　　　　　蘇進吉
　　　　　　蘇春足
　　　　　　蘇就
　　　　　　蘇寶玉
　　　　　　蘇春美
共　　　同　許龍升律師
訴訟代理人
上列當事人間返還土地等事件，本院於民國99年12月23日言詞辯
論終結，判決如下：
  主      文
被告蘇進雄應將坐落高雄市○○區○○段五一七、五二五地號土
地，應有部分各四分之一，分別移轉登記予原告李明輝、李俊盛
；應有部分各八分之一，分別移轉登記予原告柳福然、陳寶珠、
余義宗。
被告應於繼承被繼承人遺產範圍內連帶給付原告李明輝、李俊盛
各新臺幣捌拾肆萬捌仟柒佰陸拾貳元；連帶給付原告柳福然、陳
寶珠、余義宗各新臺幣肆拾貳萬肆仟參佰捌拾壹元，暨均自民國
九十九年一月十四日起至清償日止，按週年利率百分之五計算之
利息。
訴訟費用由被告蘇進雄負擔四分之一，餘由被告連帶負擔。
本判決第二項於原告李明輝、李俊盛各以新臺幣貳拾玖萬元；原
告柳福然、陳寶珠、余義宗各以新臺幣壹拾肆萬伍仟元，為被告
供擔保後，得假執行。但被告如分別以新臺幣捌拾肆萬捌仟柒佰
陸拾貳元為原告李明輝、李俊盛預供擔保；分別以新臺幣肆拾貳
萬肆仟參佰捌拾壹元為原告柳福然、陳寶珠、余義宗預供擔保，
得免為假執行。
  事實及理由
一、按訴狀送達後，原告不得將原訴變更或追加他訴，但被告同
    意者、請求之基礎事實同一者、擴張或減縮應受判決事項之
    聲明者，不在此限，民事訴訟法第255 條第1 項第1-3 款定
    有明文。查本件原告起訴時，原列蘇進雄、蘇進興、蘇秋木
    、蘇進忠、蘇進德為被告，嗣於民國99年1 月13日追加蘇進
    吉、蘇春足、蘇就、蘇寶玉、蘇春美為被告，並撤回對蘇進
    德之訴訟，同時減縮法定遲延利息自99年1 月14日起算，因
    請求之基礎事實同一且係減縮應受判決事項之聲明，復經被
    告同意，其訴之追加減縮均應予准許。
二、原告主張：原告李明輝、柳福然、陳寶珠、余義宗、訴外人
    李範暉，與訴外人蘇金水，於民國86年8 月20日，共同出資
    購買坐落高雄市○○區○○段517 、525 地號土地，並書立
    切結書，約定李明輝、李範暉應有部分各為2/8 、柳福然、
    陳寶珠、余義宗及蘇金水等4 人，應有部分各為1/8 ，同時
    借名登記予蘇金水名下。上開525 地號土地嗣分割增加同段
    525-1 地號土地，並遭高雄市政府徵收，獲核發徵收補償款
    新臺幣（下同）3,395,049 元，由蘇金水領取。惟蘇金水並
    未依上開應有部分比例，將徵收補償款分予各共有人。嗣蘇
    金水於98年1 月間死亡，其繼承人協議由被告蘇進雄取得系
    爭517 、525 地號土地所有權，並辦妥繼承登記，惟因原共
    有人蘇金水及李範暉死亡，李範暉之繼承人協義由原告李俊
    盛單獨繼承上開土地應有部分，原借名登記契約因而消滅，
    伊等自得請求被告蘇進雄將上開土地依上開應有部分比例，
    移轉登記予伊等所有。又蘇金水死亡後，被告蘇進雄、蘇進
    興、蘇秋木、蘇進忠及訴外人蘇鐘金花為其為限定繼承人，
    被告蘇進吉、蘇春足、蘇就、蘇寶玉、蘇春美為等人雖拋棄
    繼承，惟蘇鐘金花於98年2 月20日死亡，被告蘇進吉、蘇春
    足、蘇就、蘇寶玉、蘇春美僅為限定繼承，被告等人自應就
    上開徵收補償款部分，負連帶清償責任。為此爰依系爭切結
    書及民法第1153條第1 項規定，提起本件訴訟，聲明如主文
    第1 、2 項所示，並願供擔保，請准宣告假執行等語。
三、被告則以：原告自應舉證證明系爭切結書之真正。況系爭切
    結書縱為真正，惟蘇金水於86年間身體欠佳，並不清楚該切
    結書之意義等語為辯。並聲明：(一)駁回原告之訴。(二)如受不
    利之判決，願供擔保，請准宣告免為假執行。
四、兩造不爭執之事實：
  (一)系爭525 地號土地，分割增加同段525-1 地號土地後，由高
    雄市政府徵收，獲核發徵收補償款3,395,049 元，並由蘇金
    水領取。
  (二)系爭517 、525 等地號土地之所有權，原登記所有權人為蘇
    金水。嗣其死亡，經訴外人蘇金水之遺產繼承人協議後，由
    被告蘇進雄單獨繼承。
  (三)訴外人李範暉死亡後，李範暉之繼承人協義由原告李俊盛單
    獨繼承上開土地應有部分。
  (四)訴外人蘇金水死亡，被告蘇進雄、蘇進興、蘇秋木、蘇進忠
    及訴外人蘇鐘金花為其為限定繼承人。蘇鐘金花死亡，被告
    蘇進吉、蘇春足、蘇就、蘇寶玉、蘇春美為限定繼承人。
五、經查：
  (一)本件原告主張系爭525 地號土地，分割增加同段525-1 地號
    土地後，由高雄市政府徵收，獲核發徵收補償款3,395,049
    元，並由蘇金水領取。系爭517 、525 等地號土地之所有權
    ，原登記所有權人為蘇金水，嗣其死亡，經訴外人蘇金水之
    遺產繼承人協議後，由被告蘇進雄單獨繼承。另訴外人李範
    暉死亡後，李範暉之繼承人協義由原告李俊盛單獨繼承上開
    土地應有部分。訴外人蘇金水死亡，被告蘇進雄、蘇進興、
    蘇秋木、蘇進忠及訴外人蘇鐘金花為其為限定繼承人。蘇鐘
    金花死亡，被告蘇進吉、蘇春足、蘇就、蘇寶玉、蘇春美為
    限定繼承人等節，為兩造所不爭執，並有系爭土地異動索引
    、登記謄本、分割繼承登記申請文件、蘇金水遺產稅申報資
    料、高雄市政府都市發展局函覆徵收補償資料、高雄市政府
    地政處函覆徵收補償金額領取資料在卷可稽，復經本院依職
    權閱核閱本院98年度繼字第1347號蘇鐘金花之遺產繼承人限
    定繼承卷、98年度繼字第1348號蘇金水之遺產繼承人限定繼
    承卷、98年度繼字第1345號蘇金水之遺產繼承人拋棄繼承卷
    無訛，自堪信為真實。
  (二)原告主張李明輝、柳福然、陳寶珠、余義宗、訴外人李範暉
    ，與訴外人蘇金水，於86年8 月20日，共同出資購買系爭土
    地，並書立切結書，約定李明輝、李範暉應有部分各為2/8
    、柳福然、陳寶珠、余義宗及蘇金水等4 人，應有部分各為
    1/8 ，同時借名登記予蘇金水名下等節，業據其提出切結書
    乙份佐證，被告雖抗辯該切結書之真正，惟該切結書之見證
    人即被告蘇進興既到庭陳稱該切結書上蘇金水之簽名為其父
    親所親簽（見本院99年6 月22日審理筆錄），與原告柳福然
    、李明輝於本院審理時所述相一致（見本院99年7 月27日審
    理筆錄），則本件系爭切結書係屬真正，自堪認定。
  (三)至被告雖另抗辯蘇金水於86年間身體欠佳，並不清楚該切結
    書之意義，惟高雄市左營區戶政事務所附蘇金水戶籍資料，
    其上已記載蘇金水係識字之人，有蘇金水戶口銘簿影本在卷
    可稽，且其子即被告蘇進興亦於蘇金水書立切結書時在場，
    依常情並無可能於其父親不清楚意該切結書之意義下，仍讓
    其父親簽名於切結書，則被告此點抗辯，自難予採信。
六、從而，原告依系爭切結書，請求被告蘇進雄應將系爭517 、
    525 地號土地，應有部分各1/4 ，分別移轉登記予原告李明
    輝、李俊盛；應有部分各1/8 ，分別移轉登記予原告柳福然
    、陳寶珠、余義宗，並依民法第1153條第1 項規定，請求被
    告就蘇進水所領取之徵收補償金，依上開應有部分比例，連
    帶給付原告李明輝、李俊盛各848,762 元、給付原告柳福然
    、陳寶珠、余義宗各424,381 元，暨均自99年1 月14日起至
    清償日止，按週年利率5 ％計算之利息，為有理由，應予准
    許。末查，本件原告與被告就主文第2 項各陳明願供擔保，
    請准宣告假執行或免為假執行，經核均無不合，爰分別酌定
    如主文第4 項所示之擔保金額，併予准許。
據上論結，本件原告之訴為有理由，依民事訴訟法第78條、第39
0 條第2 項、第392 條第2 項，判決如主文。
中    華    民    國   100    年    1     月    6     日
                  民事第三庭  法  官  劉傑民
以上正本係照原本作成。
如對本判決上訴，須於判決送達後20日內向本院提出上訴狀。如
委任律師提起上訴者，應一併繳納上訴審裁判費。
中    華    民    國   100    年    1     月    6     日
                              書記官  呂姿儀